【裁判字號】    98,訴,2561
【裁判日期】    990908
【裁判案由】    返還價金
【裁判全文】
臺灣板橋地方法院民事判決              98年度訴字第2561號
原      告
即反訴被告  乙○○
訴訟代理人  張智剛  律師
被      告
即反訴原告  甲○○
上列當事人間請求返還價金事件，經本院於民國99年8月18日言
詞辯論終結，判決如下：
    主  文
原告之訴及假執行之聲請均駁回。
本訴訴訟費用由原告負擔。
反訴原告之訴駁回。
反訴訴訟費用由反訴原告負擔。
    事實及理由
一、原告（即反訴被告）主張：
  (一)本訴部分：
    1.兩造於民國96年12月28日由中信房屋新莊復興加盟店長順
      房屋仲介股份有限公司仲介，簽訂房地買賣契約，原告以
      新臺幣（下同）5,700,000 元向被告購買其所有門牌號碼
      臺北縣新莊市○○路490巷4號5樓房屋暨坐落土地應有部
      分，並包含地下1層編號第163號車位1個，雙方已履約完
      畢。
    2.原告於98年2 月間經管委會公告始知悉所購買之地下停車
      位上方有設置防火鐵捲門，下方不應設有停車位，否則將
      影響公共安全，原告立即向管委會要求解決權益受損問題
      ，然經管委會詢問律師意見後，表示管委會並非系爭不動
      產買賣契約之當事人，無需解決原告權益問題。
    3.原告即於98年3 月間向仲介公司營業員轉達要求被告出面
      解決，被告均拒不出面，原告於98年8 月19日寄發新莊新
      泰路郵局第293 號存證信函，主張系爭停車位有瑕疵，應
      減少價金，然被告拒絕受領，原告向臺北縣新莊市調解委
      員會申請調解，被告亦拒不出席，致使調解不成立。
    4.按物之出賣人應擔保標的物於危險移轉賣方時，無滅失或
      減少其通常之效用，民法第354條定有明文。防火鐵捲門
      下方不應有任何設施阻礙，車輛若停於下方，隨時會因防
      火鐵捲門運作造成無法使用或車輛毀損，自屬於使用上之
      瑕疵，停車位既已無法提供停車使用，已滅失其應有之功
      能。
    5.買賣因物有瑕疵，而出賣人依前五條之規定，應負擔保之
      責者，買受人得解除其契約，或請求減少其價金，民法第
      359條第1項亦定有明文。本件停車位既已無法提供停車使
      用，已滅失其應有功能，爰依上開法條規定請求減少價金
      ，至為合理，減少之價金原告依民法第179條不當得利之
      規定，請求返還之。
    6.至於應減少之價金究為多少？依據系爭房屋附近之車位單
      價以觀，系爭房屋位於臺北縣新莊市○○路490巷，附近
      新莊市○○路225巷車位售價為1,450,000元，雖兩屋在同
      一條路上不同巷內，但相距甚近，其車位之價格應無差異
      ，原告主張減少1,000,000元應屬適當。退一步言，若認
      為此種比較不客觀，請准由信義估價師事務所為減少價金
      之估價。
    7.本件車位是併入公共設施，沒有獨立的權狀，原告去看的
      時候不知道上面有鐵捲門，是之後管委會通知才知道。當
      時就是一般買房子有一個車位，管委會也沒有說車位不能
      使用，或有特別限制，原告沒有被告知。車位部分沒有特
      別約定價金，是算在總價裡面。
    8.為此，聲明求為判決：被告應給付原告1,000,000元及自
      起訴狀繕本送達之翌日起至清償日止，按週年利率百分之
      5計算之利息，並願供擔保請准宣告假執行。
  (二)反訴部分：
    1.本件買賣具有瑕疵者僅為車位，房屋及土地部分並無瑕疵
      ，縱車位本身果係重大瑕疵得以解約，但車位與房屋間並
      無必須同時解約之關連，是反訴原告主張依原價買回，自
      無理由。再者，得行使解除契約之一方應屬於無可歸責事
      由者，本件不論反訴原告對於車位之瑕疵是否事先知悉，
      依民法有關出賣人瑕疵擔保之規定，並不以出賣人明知或
      可得而知為限，則反訴原告既應負瑕疵擔保之責，即無解
      除契約之權利，反訴原告主張解除契約回復原狀，亦無理
      由。且反訴原告應證明有解約的事由。
    2.為此，聲明求為判決：反訴原告之訴駁回。
二、被告（即反訴原告）則以：
  (一)本訴部分：
    1.原告主張系爭房地附屬停車位上有防火捲門為重大瑕疵，
      進而請求返還或減少價金1,000,000 元，若依其片面索求
      高額價金加以認定，其主張物之瑕疵擔保顯屬重大瑕疵無
      疑。
    2.當時被告向仲介買的時候就是這樣，被告是第三手，也不
      知道車位上面有鐵捲門，被告根本沒有住在那邊，管委會
      也沒有告訴被告，當時兩造都有去看現場，看過以後才買
      賣，被告沒有要騙原告。車位不是被告改裝的，房子建好
      時就是這樣，是建商的問題。
    3.被告買的時候也是看權狀，價值多少就買了。被告買房子
      時不知道車位是多少錢，被告只是按照坪數多少錢賣出去
      。車位不是另外出賣，被告賣房子車位是包含在裡面，所
      以沒有另外估價的問題。
    4.為此，聲明求為判決駁回原告之訴及假執行之聲請，如受
      不利判決，願供擔保請准宣告免為假執行。
  (二)反訴部分：
    1.反訴原告曾於庭外與反訴被告及其律師溝通，既然對該房
      地不滿意，只好依照原價買回，竟被悍然拒斥。可證該房
      地市價已高漲，反訴被告不但賺到了上漲的房價，又想再
      賺一筆瑕疵擔保金1,000,000 元，這種行為縱然不是權利
      濫用的不當得利，亦有違誠信原則，基於民法第219 條原
      由請鈞院裁處。
    2.按系爭買賣契約第1 條車位標示清楚註明：有關車位依慣
      例使用之現況買方均應繼續承受遵守，不得另作主張。反
      訴被告根本無視此條款存在，仍舊執意起訴另作主張。況
      反訴原告持有該房地僅7 個月，且是賠本售出，在完全不
      知有車位瑕疵情形下，被求償價金覺得非常莫名也有失公
      允，請比照買賣契約第11條第4 項：不可歸責於雙方之事
      由為原因解除買賣契約。
    3.反訴被告準備書狀內之理由承認「縱車位本身果係重大瑕
      疵，得以解約」，則起碼得以解除車位契約，返還車位。
      豈能片面主張減少價金1,000,000 元，卻又不負返還車位
      的責任。只是礙於公寓大廈管理條例規定車位乃所屬房屋
      之共有建號持分時，無法單獨分割返還，就很難解釋車位
      與房屋間為何並無必須同時解約之關聯。
    4.況系爭買賣之反訴原告是第三手的情況下，不能僅依車位
      原有之防火門（建築完成即已設置）而來認定歸責事由。
      反推之：果結論如對造之認定，車位得以單獨解約，足以
      說明前提與不可歸責之事由相當，而系爭買賣契約書上之
      約定解除條件載明，屬於不可歸責雙方之事由即解除契約
      。
    5.為此，爰依系爭不動產買賣契約第11條第4項約定，解除
      買賣契約。聲明求為判決：反訴被告應將系爭房地返還予
      反訴原告，反訴原告應無息返還價金5,700,000元予反訴
      被告。
三、本院之判斷：
  (一)本訴部分：
    1.原告主張兩造於96年12月28日由中信房屋新莊復興加盟店
      長順房屋仲介股份有限公司仲介，簽訂房地買賣契約，原
      告以5,700,000元向被告購買其所有門牌號碼臺北縣新莊
      市○○路490巷4號5樓房屋暨坐落土地應有部分，並包含
      地下1層編號第163號車位1個，雙方已履約完畢，已據提
      出不動產買賣契約書為證，且為被告所不爭執，堪信為真
      實。
    2.原告主張其所購買之系爭地下停車位上方有設置防火鐵捲
      門，而依民法第354條規定，物之出賣人應擔保標的物於
      危險移轉賣方時，無滅失或減少其通常之效用。而防火鐵
      捲門下方不應有任何設施阻礙，車輛若停於下方，隨時會
      因防火鐵捲門運作造成無法使用或車輛毀損，自屬於使用
      上之瑕疵，停車位既已無法提供停車使用，已滅失其應有
      之功能，乃依民法第359條第1項規定，請求減少價金。被
      告則以：當時兩造都有去看現場，看過以後才買賣，被告
      沒有要騙原告。車位不是被告改裝的，房子建好時就是這
      樣，是建商的問題等語辯。
    3.按買受人應按物之性質，依通常程序從速檢查其所受領之
      物。如發見有應由出賣人負擔保責任之瑕疵時，應即通知
      出賣人。買受人怠於為前項之通知者，除依通常之檢查不
      能發見之瑕疵外，視為承認其所受領之物。不能即知之瑕
      疵，至日後發見者，應即通知出賣人，怠於為通知者，視
      為承認其所受領之物。次按買賣因物有瑕疵，而出賣人依
      前五條之規定，應負擔保之責者，買受人得解除其契約或
      請求減少其價金。但依情形，解除契約顯失公平者，買受
      人僅得請求減少價金。按買賣之物，缺少出賣人所保證之
      品質者，買受人得不解除契約或請求減少價金，而請求不
      履行之損害賠償；出賣人故意不告知物之瑕疵者亦同。民
      法第356條、第359條、第360條分別定有明文。經查：原
      告於96年12月28日，以總價5,700,000元向被告購買門牌
      號碼臺北縣新莊市○○路490巷4號5樓房屋暨坐落土地應
      有部分，並包含地下1層編號第163號車位1個，被告並已
      交屋，此為原告所自承。而社區管理委員會提出之意見書
      （原證3）載明：「社區停車場之防火阻隔區鐵捲門乃係
      建商起造社區之初，即依建造執照規劃設置而成，並依法
      完成消防設備檢查，領得使用執照。」，依兩造間之不動
      產買賣契約書第1條車位標示清楚註明：有關車位之使用
      （例如依慣例使用之現況、住戶規約、大樓管理規章等）
      甲方（指買方）均應繼續承受遵守，不得另作主張。由是
      觀之，原告買受上開房屋土地（包含系爭停車位）時，該
      停車位上方之防火阻隔區鐵捲門即已存在，被告認為原告
      於購買上述房屋土地時，已到現場察看，應發現該防火阻
      隔區鐵捲門已存在於停車位之上方。原告買受之停車位之
      使用，係依慣例使用之現況，原告自不得另作主張云云，
      並非全然無據。況原告於96年12月28購買系爭房屋土地，
      雙方已履約完畢，此為原告所自承，而原告迄98年8月19
      日，始以存證信函催告被告，主張系爭停車位有瑕疵，應
      減少價金，其間長達一年多時間，依上開法條規定，原告
      （買受人）應按物之性質，依通常程序從速檢查其所受領
      之物。如發見有應由被告（出賣人）負擔保責任之瑕疵時
      ，應即通知被告（出賣人）。而本件原告怠於為通知者，
      視為承認其所受領之物。且被告又無故意不告知瑕疵之情
      形，依民法第356條規定，原告視為承認其所受領之物，
      原告自不得依民法第359條規定，請求減少價金。
   4.綜上，原告請求減少價金，並無依據。從而，原告請求被
     告應給付原告1,000,000元及自起訴狀繕本送達之翌日起至
     清償日止，按週年利率百分之5計算之利息，自屬無據，應
     予駁回。其假執行之聲請，失所依附，併予駁回。
  (二)反訴部分：
    1.反訴原告主張依系爭不動產買賣契約第11條第4項約定：
      「不可歸責於雙方之事由」為原因，解除買賣契約，並請
      求回復原狀。反訴被告則以：反訴原告應負瑕疵擔保之責
      ，並無解除契約之權利，反訴原告主張解除契約回復原狀
      ，亦無理由，反訴原告應證明有解約之事由等語置辯。
    2.按當事人主張有利於己之事實者，就其事實有舉證之責任
      民事訴訟法第277條第1項前段定有明文。經查，系爭不動
      產買賣契約第11條第4項係約定：「若因不可抗力或不可
      歸責於買賣雙方之事由，致本契約因故解除或不能履行時
      ，則乙方應無息返還甲方已支付之價款，雙方互不賠償、
      補貼。」本件反訴被告已否認反訴原告有解除契約之權利
      ，反訴原告自應就其主張得解除契約之事實，負舉證責任
      ，而反訴原告未能舉證證明其有依系爭不動產買賣契約第
      11條第4項約定得解除契約之事由，反訴原告既不能證明
      其有得解除系爭契約之權利，其自不得解除系爭不動產買
      賣契約。
    3.綜上，反訴原告主張解除系爭不動產買賣契約，並無依據
      。從而，反訴原告  聲明求為判決：反訴被告應將系爭房
      地返還予反訴原告，反訴原告應無息返還價金5,700,000
      元予反訴被告，亦屬無據，應予駁回。
  (三)本件事證已臻明確，兩造其餘攻擊防禦方法及所提之證據，
    經審酌後認於本判決結果不生影響，爰不一一論述，併此敘
    明。
四、結論：原告之訴及反訴原告之訴，均無理由，依民事訴訟法
    第78條，判決如主文。
中    華    民    國    99    年    9    月    8    日
                  民事第一庭    法  官  李世貴
以上正本係照原本作成
如對本判決上訴，須於判決送達後20日內向本院提出上訴狀。如
委任律師提起上訴者，應一併繳納上訴審裁判費。
中    華    民    國    99    年    9    月    13   日
                                書記官  蘇哲男

司法院資訊處製作；財團法人民間司法改革基金會備份。
